【裁判字號】    89,交上易,429
【裁判日期】    891213
【裁判案由】    過失傷害
【裁判全文】
臺灣高等法院刑事判決                          八十九年度交上易字第四二九號
    上  訴  人  乙○○
    即  被  告
    選任辯護人  何曜男
右上訴人因過失傷害案件，不服臺灣臺北地方法院八十八年度易字第四九九號，中華
民國八十九年七月十七日第一審判決（起訴案號：臺灣臺北地方法院檢察署八十八年
度調偵字第五四０號）提起上訴，本院判決如左：
    主      文
原判決撤銷。
乙○○因過失傷害人，處有期徒刑參月，如易科罰金以參佰元折算壹日。
    事      實
一、乙○○於民國（下同）八十七年十二月三日二十二時二十分許，駕駛車牌號ＢＨ
    ─七一六九號自用小客車沿台北市○○○路四巷由東向西行駛，行經敦化北路四
    巷與八德路二段四五一巷口，明知其敦化北路四巷係支道，設有閃光紅燈，交岔
    之八德路二段四五一巷之幹道，設有閃光黃燈，依道路交通標誌標線號誌設置規
    則第二百十一條第一項第一款規定：「閃光黃燈」表示『警告』，車輛應減速接
    近，注意安全，小心通過；同條項第二款規定：「閃光紅燈」表示『停車再開』
    ，車輛應減速接近，先停止於交岔路口，讓幹道車優先通行後認為安全時，方得
    續行。乙○○之車輛應減速接近先停止於敦化北路四巷交岔路口前，讓交岔之八
    德路二段四五一巷之幹道車優先通行後認為安全時，方得續行，而依當時情形並
    無不能注意之情事，詎竟仍未確實停車觀察幹道車動態逕行駛入路口，適有甲○
    ○騎乘車牌號ＧＧＤ─六五五號重型機車，自八德路二段四五一巷口由南往北直
    行，行經該設有閃黃燈警告號誌之路口，亦應減速接近，注意安全小心通過，竟
    疏未減速而以時速六、七十公里速度逕行通過，乃致煞避不及，煞車後倒地滑行
    、機車之前斜板與乙○○之上揭車輛左後車門發生碰撞，甲○○因而受有頭部外
    傷合併腦挫傷、顱骨骨折合併硬腦膜上腔出血。乙○○於肇事後，於警員前往現
    場處理時，在其上開犯行未為任何有偵查犯罪職權之公務員已知悉前，不逃避接
    受裁判而當場向警員自首，承認其為肇事人，而知上情。
二、案經甲○○訴由臺灣臺北地方法院檢察署檢察官偵查起訴。
    理      由
一、本件告訴人甲○○係於八十八年五月二十八日具狀向臺灣臺北地方法院檢察署提
    出對被告過失傷害之告訴，有告訴狀一份附卷足憑（偵查卷第一頁至第二頁參照
    ），其提出告訴之時間距其明知被告對其為過失傷害之八十七年十二月三日，尚
    未逾六個月之告訴期間，是告訴人甲○○於本件所提出之告訴為合法，先予敘明
    。
二、訊據上訴人即被告乙○○固不否認於對右揭時地發生車禍事故，惟否認其有過失
    ，辯稱略以：「已注意左右無車才慢慢通過，告訴人之車速太快忽然衝出來，才
    造成本件事故」云云，經查：
(一)、右揭事實除據告訴人甲○○指訴在卷，並有記載本件事故發生情形之道路交通事
    故調查報告表一紙在卷足憑（五四０號偵查卷第四頁），依上揭事故調查報告表
    所附現場圖，被告行駛之敦化北路四巷係支道，設有閃光紅燈，告訴人行駛交岔
    之八德路二段四五一巷係幹道車，設有閃光黃燈，又閃光黃燈表示「警告」，車
    輛應減速接近，注意安全，小心通過。閃光紅燈表示「停車再開」，車輛應減速
    接近，先停止於交岔路口前，讓幹道車優先通行後認為安全時，方得續行。道路
    交通標誌標線號誌設置規則第二百十一條第一項規定至明，而依當時情形並無不
    注意之情形，依被告前開所陳，被告駕車行經前述肇事地點，自應注意上開規定
    「停車再開」，而依案發當時之情形又非不能注意，詎竟疏未注意確實停車觀察
    幹道車動態，而逕行駛入路口，致告訴人所騎乘機車煞避不及，煞車後倒地滑行
    （調查報告表所附現場圖之刮地痕）、機車之前斜板與乙○○之上揭車輛左後車
    門發生碰撞（見本院卷第四七頁至第四八頁，被告所提車損相片），是被告就本
    件事故之發生負有過失甚為明確。
(二)、依道路交通事故調查報告表所附現場圖，告訴人行駛交岔之八德路二段四五一巷
    係幹道車，設有閃光黃燈，又閃光黃燈表示「警告」，車輛應減速接近。且依道
    路交通規則第九十三條第一項第一款之規定行車速度在市區道路，時速不得超過
    四十公里。但告訴人甲○○警訊中自承時速六、七十公里（五四０號偵查卷第五
    頁），而依上開現場圖記載告訴人所騎乘機車倒地後留有二點七公尺刮地痕，與
    被告車輛於肇事後向右偏及左側車門受損嚴重凹陷情形（見本院卷第四七頁至第
    四八頁所附被告車門相片），足見機車車速度甚快以致產生巨大撞擊力造成被告
    左側車門受損嚴重凹陷情形，則告訴人於警訊自承時速六、七十公里，與事證相
    符，應堪信採。
(三)、經將本件事故發生原因送請台北市車輛行車事故鑑定委員會鑑定及送請台北市政
    府交通局覆議結果，該委員會及該局亦均認為被告就本件事故之發生，確有支道
    車未讓幹道車先行之過失，而告訴人甲○○騎乘機車並未至路口前即減速慢行乃
    有上揭煞避不及之滑行，亦有違反上揭閃黃燈號誌應減速接近之規定，而就本件
    事故之發生同有過失，此有該委員會及該局所出具鑑定意見書及覆議意見書各一
    份附卷足憑（原審卷第四十頁、第六四頁）。
(四)、告訴人甲○○因本件事故受有前開傷害，有記載其受有頭部外傷合併腦挫傷、顱
    骨骨折合併硬腦膜上腔出血傷害之三軍總醫院出具診斷證明書一份附卷可稽（一
    二三二二號偵查卷第三頁），告訴人甲○○所受傷害與被告之過失行為間有相當
    因果關係。
(五)、綜上，被告雖以前揭情詞置辯，尚難認為可採，本件事證明確，被告犯行堪以認
    定。
三、核被告乙○○所為，係犯刑法第二百八十四條第一項前段之過失傷害罪。被告於
    肇事後，於警員前往現場處理時，在其上開犯行未為任何有偵查犯罪職權之公務
    員已知悉前，不逃避接受裁判而當場向警員自首，承認其為肇事人，此有台北市
    政府警察局交通警察大隊於八十八年十一月五日以該隊北市警交大四字第八八六
    五三三一六００號函所檢附之自首調查報告表一份附卷可稽（原審卷第三三頁）
    ，是被告既已向該管公務員申述犯罪事實，而不逃避接受裁判，已合於刑法第六
    十二條前段所定對於未發覺之犯罪自首而接受裁判之要件，應依該條規定減輕其
    刑。
四、原審予以論罪科刑固非無見，惟查：(一)、被告係自首，依刑法第六十二條前段規
    定應減輕其刑，而被告所犯刑法第二百八十四條第一項前段之罪，法定刑為六月
    以下有期徒刑，原審於理由欄認應減輕其刑，仍量處有期徒刑陸月，如易科罰金
    以參佰元折算壹日。(二)、告訴人超速行駛有告訴人之自陳與刮地痕、被告左車門
    相片、台北市車輛行車事故鑑定委員會鑑定書與台北市政府交通局覆議結果為證
    ，原判決未予論述。(三)、本件係告訴人甲○○撞擊被告之車，原判決誤為被告「
    疏未注意確實停車觀察幹道車動態，而逕行駛入路口，致撞及告訴人所騎乘機車
    」，與事實不符，以上容有未洽，是被告上訴意旨以被告自首，原判決未減輕，
    告訴人超速行車，被告與告訴人多次洽談民事未果，犯後態度良好等，指摘原判
    決不當，尚非無理由，則原判決既有可議，自應將原判決予以撤銷改判，爰審酌
    被告之智識程度、過失程度、犯罪對被害人所生損害、犯後態度及兩造迄未能和
    解、告訴人超速行駛亦有過失等一切情狀，量處有期徒刑參月，如易科罰金以參
    佰元折算壹日，至辯護意旨聲請對被告宣告緩刑，但被告未能與告訴人和解且依
    被告疏失所肇致之被害人傷害與被害人與有過失等情審酌，已從輕量刑，是認不
    宜為緩刑宣告。
據上論斷，應依刑事訴訟法第三百六十九條第一項前段、第三百六十四條、第二百九
十九條第一項前段，刑法第二百八十四條第一項前段、第六十二條前段、第四十一條
，罰金罰鍰提高標準條例第一條前段、第二條，判決如主文。
本案經檢察官王安明到庭執行職務。
中    華    民    國    八十九    年      十二      月        十三      日
                              臺灣高等法院刑事第七庭
                                  審判長法  官 吳  啟  民
                                        法  官 林  瑞  斌
                                        法  官 施  俊  堯
右正本證明與原本無異。
不得上訴。
                                        書記官 顏  志  豪
中    華    民    國    八十九    年      十二月        十四      日
附錄：本判決論罪科刑法條全文刑法第二百八十四條第一項：
因過失傷害人者，處六月以下有期徒刑，拘役或五百元以下罰金。致重傷者，處一年
以下有期徒刑，拘役或五百元以下罰金。


司法院資訊處製作；財團法人民間司法改革基金會備份。
